【裁判字號】    89,台上,2722
【裁判日期】    890518
【裁判案由】    業務過失致人於死
【裁判全文】
最高法院刑事判決                              八十九年度台上字第二七二二號
    上訴人  台灣高等法院台南分院檢察署檢察官
    被  告  甲○○
右上訴人因被告業務過失致人於死案件，不服台灣高等法院台南分院中華民國八十七
年三月二十四日第二審判決（八十七年度交上訴字第三二六號，起訴案號：台灣嘉義
地方法院檢察署八十六年度偵字第二四六九號），提起上訴，本院判決如左：
    主  文
原判決撤銷，發回台灣高等法院台南分院。
    理  由
本件原判決以公訴意旨略稱被告甲○○係利通通運公司之聯結車司機，為從事駕駛業
務之人，於民國八十六年一月十三日上午十時三十五分許，駕駛聯結車，行經國道中
山高速公路南下二六四公里七十公尺處嘉義交流道之匝道時，疏於注意，貿然停車於
路肩，且車身未全部離開車道。適台灣汽車公司司機林添旺駕駛營業大客車由後駛至
撞及。致該營業大客車內之乘客張旅生受有胸部挫傷及下肢骨折等傷害不治死亡，因
認被告涉犯刑法第二百七十六條第二項之業務過失致人死罪嫌。經審理結果，認第一
審以被告犯罪不能證明而諭知無罪，為無不合，予以維持，駁回檢察官在第二審之上
訴，固非無見。
惟查汽車行駛高速公路，除於規定之停車處外，不得在路肩及路肩外、中央分隔帶、
交流道或收費站區停車；汽車在行駛途中，因機件故障或其他緊急情況無法繼續行駛
時，應滑離車道，在路肩上停車待援。滑離車道時，應先顯示方向燈逐漸減速駛進路
肩，車身或所載貨物突出部分，須全部離開車道。待援期間除顯示閃光警示燈外，並
在故障車輛後方五○公尺至一○○公尺處設置車輛故障標誌警示之，高速公路交通管
制規則第十二條第一項前段、第十四條定有明文。因此，得以在路肩上停車待援，須
以汽車在行駛途中，因機件故障或其他緊急情況無法繼續行駛為其要件。被告於警訊
時供稱：「我左後方車輪故障，因我顧慮到下嘉義交流道恐無處停車，故在出口匝道
之路肩停車」（見警卷第五頁）。依被告所供，係顧慮到下嘉義交流道無處停車，而
在該路肩停車。準此，被告所駕駛之聯結車，似非不能繼續行駛。則被告之行為與前
揭要件，是否相符，並非無疑。至於是否有被告所稱之車況異常，而能停放於路肩檢
查之情形，原判決並未詳予調查審認，僅單憑被告供稱因發覺車況異常而停放路肩檢
查尚非無據，認係高速公路交通管制規則容許之行為云云，尚屬速斷，難昭折服。檢
察官上訴意旨執以指摘原判決不當，非無理由，應認有發回更審之原因。
據上論結，應依刑事訴訟法第三百九十七條、第四百零一條，判決如主文。
中      華      民      國    八十九    年      五      月     十八     日
                              最高法院刑事第八庭
                                  審判長法官  吳  雄  銘
                                        法官  池  啟  明
                                        法官  石  木  欽
                                        法官  郭  毓  洲
                                        法官  吳  三  龍
      右正本證明與原本無異
                                              書  記  官
中      華      民      國    八十九    年      五      月    二十二    日


司法院資訊處製作；財團法人民間司法改革基金會備份。
